RICHARD FERNANDO FERNÁNDEZ VÁSQUEZ

DNI N° 42941479 - 36 años

☑ rffv.uni@gmail.com

451 987-105-489

Urb. Santa Beatriz - Cercado de Lima - Perú



Líder en el desarrollo de proyectos de analítica avanzada haciendo uso de información estructurada y no estructurada para resolver problemas de negocio y generar valor mediante la propuesta de business insights.

Soy titulado de la carrera de Ingeniería Estadística, con maestría en Estadística Aplicada y Marketing. Poseo más de diez años de experiencia en el desarrollo de algoritmos de machine learning en todo el ciclo de vida del cliente desde la captación hasta la cobranza en los sectores bancario, retail, tributario, ecommerce, suscripciones y medios de comunicación. Asimismo, tengo más de 5 años de experiencia gestionando equipos.

EXPERIENCIA LABORAL

GRUPO EL COMERCIO

Data Science Head | Científico de Datos / 14 de Enero de 2019 – 31 de Agosto de 2021 Personas a cargo: 1 analista y 3 practicantes

- <u>Lideré la ejecución de proyectos de Ciencia de Datos</u> y la <u>gestión de conocimiento</u> en las direcciones periodísticas del Grupo El Comercio.
- <u>Coordiné con las gerencias de Pago Efectivo, Lumingo y Unidad de Negocios de Prensa</u> la recepción de necesidades y propuse soluciones mediante el uso de Ciencia de Datos.
- Fui <u>líder analítico de Periodismo de Datos</u>, <u>colaboré con el 5% de tráfico web</u> durante las elecciones presidenciales 2021. Ayudé en la generación de tráfico de contenidos en la web mediante la generación de notas y especiales mediante minería de textos y web scraping.
- Segmenté los registrados y browsers de las redacciones de Comercio y Gestión, con ello <u>aporté</u> <u>entre 15% y 40% de las ventas totales de suscripciones digitales</u> mediante la identificación de audiencias y la gestión de campañas de captación vía sms, email marketing y call center. Propuse la <u>monetización de audiencias segmentadas</u> mediante el canal B2B.
- Segmenté a los browsers de las redacciones de los diarios Correo, Depor, El Bocón y Peru21, con ello presenté <u>insights relevantes para las audiencias</u>.
- Desarrollé modelos de machine learning en el ciclo de vida del suscriptor digital de El Comercio y Gestión. Haciendo uso del <u>modelo de captación</u> de suscriptores digitales <u>mejoré la captación</u> <u>mediante el canal de email marketing en 85%</u>. Con el <u>modelo de churn</u> de suscriptores digitales reduje el churn en 17% y aumenté el LTV en 46%.

- Desarrollé modelos de machine learning en el ciclo de vida del cliente del suscriptor PRINT. Haciendo uso del <u>modelo de captación</u> de suscriptores PRINT <u>mejoré la captación mediante el</u> canal de call center en 95%.
- Perfilé a los usuarios de PagoEfectivo. Identifiqué segmentos accionables, <u>presente insights</u> y ayudé en fortalecer las campañas digitales.
- Presenté los principales insights ante las gerencias, direcciones periodísticas y comités.
- <u>Gestioné con proveedores la adquisición de chatbot</u> para la venta de la suscripción digital y atención al cliente.
- Usé Office para la presentación de los principales insights. Usé Google Cloud y AWS. Usé BigQuery y SQL para la extracción de información. Usé Data Studio, Google Analytics, Power BI, Qliksense y QlikView para la visualización de información y storytelling. Usé de R y Python como herramienta para la elaboración de modelos.

SUNAT

Científico de Datos / 04 de Diciembre de 2017 - 31 de Diciembre de 2018

Personas a cargo: 15 científicos de datos

- Fui corresponsable del Centro de Innovación y Ciencia de Datos iLab.
- <u>Lideré proyectos de Ciencia de Datos</u> en todo el ciclo de vida del contribuyente, gestión tributaria y la gestión de Aduanas.
- <u>Coordiné con las gerencias de Tributos Internos y Aduanas</u> para recoger las necesidades y proponer soluciones mediante el uso de Ciencia de Datos.
- Desarrollé modelos de score de riesgos, vinculación, georeferenciación, etc.
- Presenté los principales insights ante el Superintendente Nacional, Adjuntos y Gerentes.
- Apoyé a los asesores del Superintendente Nacional.
- Usé Teradata y Hive para consulta de bases de datos. Usé Power BI para la visualización de información y storytelling. Usé de R y Python como herramienta para la elaboración de modelos.

•STRATEGIC BUSINESS ANALYTICS - BASTRAT

Consultor de Modelos Analíticos / 08 de Julio de 2016 - 30 de Noviembre de 2017

- <u>Lideré proyectos de Business Analytics</u> en todo el ciclo de vida del cliente, desde la captación de clientes hasta la cobranza.
- Realicé consultoría para <u>Saga Falabella</u>, a cargo del desarrollo e implementación de modelos de Machine Learning para la <u>segmentación de clientes del canal físico y virtual</u>. Logré identificar 17 segmentos para la gestión diferenciada de las campañas del retail.
- Consultoría en <u>Ideas Diferentes</u>, a cargo del desarrollo, implementación y seguimiento de modelos de Machine Learning para el proyecto de venta de tarjetas de crédito. Aumenté la efectividad de la captación de clientes de 8.5% a 10.5%.

- Usé Microsoft SQL Server para las consultas a base de datos. Usé R y Python como herramienta para la elaboración de modelos de Machine Learning.

• BANCO DE CRÉDITO DEL PERÚ

Subgerente Adjunto Nuevas Alianzas / 01 de Junio de 2014 - 27 de Junio de 2016 Personas a cargo: 1 practicante

- <u>Lideré el desarrollo, implementación y seguimiento de modelos de Machine Learning</u> a lo largo del ciclo de vida de cliente de la <u>tarjeta de crédito MasterCard Movistar BCP</u> en los casos de venta de tarjetas de crédito, entrega de tarjetas en agencias y mediante mensajería, primer consumo y gestión de portafolio para incrementar la facturación mensual de los clientes. <u>Aumenté la efectividad de entrega de 65% a 85%. Aumenté la efectividad de primer consumo de 42% a 51%.</u> Identifiqué segmentos para la <u>gestión de portafolio</u> diferenciada para las campañas de ampliación de línea, efectivo preferente, débito automático y bloqueos de tarjetas de crédito.
- <u>Lideré el proyecto de estimador de ingresos</u> de los no clientes del banco sin RCC para la asignación de líneas de tarjeta de crédito.
- <u>Elaboré el caso de negocios</u> para el segmento de clientes de bajos ingresos de la tarjeta Mastercard Movistar BCP mediante la metodología Customer Lifetime Value haciendo uso de modelos de Machine Learning para las proyecciones de estados de ganancias y pérdidas según diversos escenarios y considerando unidades vendidas, cuentas hábiles, uso de línea de tarjeta, cuentas con facturación, tasa, costos, etc. <u>Propuse indicadores meta</u> para el segmento de porcentaje de entrega, activación primer uso, ingresos financieros, no financieros, provisión, saldo, utilidad, etc. <u>Determiné la matriz de asignación de líneas</u> para la venta de tarjeta de crédito según score de admisión e ingreso de los clientes.
- <u>Lideré el proyecto de cobranzas</u> para el segmento de bajos ingresos de la tarjeta de crédito MasterCard Movistar, <u>identifiqué segmentos de riesgo</u> mediante el uso de modelos de Machine Learning y <u>propuse estrategias</u> haciendo uso de inhibiciones y paquetes de refinanciamiento.
- Estuve a cargo de la <u>revisión mensual del estado de ganancias y pérdidas</u> del área para definir y ejecutar las estrategias de maximizar los ingresos financieros y no financieros.
- <u>Gestioné procesos de control de riesgo</u> de cartera de clientes desarrollando mecanismos de seguimiento de gestión comercial y riesgo de portafolio. <u>Lideré la gestión de premora</u> y en los <u>diferentes tramos de mora</u> en coordinación con el área de Riesgos.
- <u>Lideré la venta de cartera castigada</u> de la <u>tarjeta de crédito Edelnor Crédito Fácil</u> y la <u>tarjeta de crédito Mastercard Movistar</u>.
- <u>Tuve alta coordinación con las áreas</u> de cobranzas, riesgos, comercial, compras, contabilidad, experiencia al cliente y legal.
- Usé Office para la elaboración de reportes y presentación de los principales insights a la alta gerencia, comités, proyectos, etc. Usé Oracle PL/SQL para las consultas a la base de datos. Usé SAS y R como herramienta para la elaboración de modelos de Machine Learning.

• BANCO FINANCIERO DEL PERÚ

Analista de Inteligencia Comercial / 25 de Junio de 2012 – 26 de Mayo de 2014

- Apoyé en la segmentación de clientes de la banca empresarial para la gestión de portafolio.
- <u>Lideré el seguimiento diario, semanal y mensual</u> de la cartera de clientes que tiene a cargo cada funcionario de negocios.
- <u>Elaboré reportes periódicos</u> según los requerimientos de la gerencia como: share of pocket haciendo uso del RCC, ranking de funcionarios según colocaciones directas, contingentes, captaciones y competencia.
- <u>Lideré el otorgamiento de líneas de créditos de banco extranjeros</u> para el otorgamiento de préstamos.
- Elaboré presentaciones para los comités internos de la banca empresarial.
- <u>Tuve alta coordinación con las diferentes áreas del banco</u>, además participé en las reuniones semanales de seguimiento y reuniones para la elaboración de modelos estadísticos.
- Usé Office para la elaboración de reportes y presentaciones a la alta gerencia. Usé Microsoft SQL Server para las consultas a la base de datos. Usé IBM SPSS para la elaboración de modelos de Machine Learning.

• BANCO FALABELLA

Analista de Inteligencia de Clientes / 1 de Febrero de 2011 - 22 de Junio de 2012

- <u>Desarrollé modelos de Machine Learning</u> para la determinación del nivel socio-económico de la cartera de clientes de banco, modelos de propensión a la compra para las campañas de marketing y segmenté la cartera de clientes para las campañas con los convenios del Banco.
- <u>Generé leads de clientes</u> según informe mensual del área de riesgos, para las campañas de crédito efectivo, compra de deuda, tarjetas de crédito y crédito automotriz.
- <u>Tuve alta coordinación con las diferentes áreas</u> de riesgos, producto y legal.
- Usé SQL para las consultas a las bases de datos. Manejé Business Objects y Web Intelligence para la extracción de información del Data Warehouse, el diseño y elaboración de reportes. Usé SPSS para el desarrollo e implementación de modelos estadísticos y generación de leads.

• BANCO AZTECA DEL PERÚ

Practicante Profesional de Análisis de Riesgos del área de Administración de Riesgos / 03 de Septiembre de 2010 - 31 de Enero de 2011

- Desarrollé e implementé modelos internos de riesgos de mercado para la SBS.
- Estuve a cargo de la revisión y adecuación de la Normatividad de la SBS.
- Realicé el <u>seguimiento y control de los anexos y reportes</u> de riesgo de crediticio, mercado y liquidez enviados a la SBS y BCRP.
- Determiné la cartera de clientes a ser castigados.

- <u>Analicé el RCD y RCC</u>, realicé análisis de cosechas de los créditos, analicé y evalué la transición de créditos, analicé los factores de riesgo que puedan afectar al crecimiento de las colocaciones.
- Estuve <u>a cargo la presentación para los comités de riesgos</u> de manera mensual y participé en los comités organizados por ASBANC.
- Usé Office para la elaboración de reportes y presentaciones. Usé Access y Microsoft SQL Server para las consultas a la base de datos del Banco. Usé IBM SPSS para la elaboración de modelos de Machine Learning.

• PRIME TIME - GRUPO RPP

Asistente de investigación / 15 de Febrero de 2010 - 31 de Agosto de 2010.

- Estuve <u>a cargo de procesar la información</u> de investigación de mercado.
- Controlé el cumplimiento del plan de muestreo establecido.
- <u>Asistí en la elaboración de informes de mercado</u>, brindé soporte en el análisis y procesamiento de información cualitativa o cuantitativa.
- <u>Apoyé en la evaluación de la calidad y confiabilidad</u> de la información de las investigaciones y estudios tanto internos como externos.
- <u>Manejé y actualicé la base de datos</u> haciendo uso de excel a nivel avanzado, así como para el diseño y elaboración de reportes. Hice modelamiento de base de datos con ERWIN. Implementé consultas y programé base de datos con Microsoft SQL Server. Usé SPSS para la elaboración de reportes.

EDUCACIÓN

SUPERIOR

- Especialización en Ciencia de Datos en Universidad Nacional Autónoma de México México (2021).
- Especialización en Innovación and Tecnología en San Francisco State University Estados Unidos (2019).
- Magíster Scientiae en Estadística Aplicada en la Universidad Nacional Agraria La Molina Perú. (2015
- 2016). **QUINTO SUPERIOR**. Tercer puesto (2015-I), Primer puesto (2015-II), Primer puesto (2016-I) y Tercer puesto (2016-II).
- <u>Magíster en Dirección de Marketing y Gestión Comercial</u> en la Universidad Peruana de Ciencias Aplicadas Perú. (2013 2015).
- <u>Máster Europeo en Dirección de Marketing y Gestión Comercial</u> en la Escuela de Organizacional Industrial España. (2013-2015).

- Ingeniero Estadístico en la Universidad Nacional de Ingeniería (2004-2009).
 QUINTO SUPERIOR SEGUNDO PUESTO DE LA ESCUELA PROFESIONAL DE INGENIERÍA ESTADÍSTICA.
- <u>Diplomado de Business Intelligence Gestión Estratégica de la Información</u> Universidad Peruana de Ciencias Aplicadas (146 horas) / 10 de Mayo de 2011 25 de Octubre de 2011.

OTROS ESTUDIOS

- Curso: "Procesamiento de Lenguaje Natural" Unidad de Apoyo a la Calidad Académica de la Universidad ESAN / 02 al 06 de Agosto de 2021.
- Seminario Internacional: "CIENCIA DE DATOS APLICADA 2021" Facultad de Ingeniería Estadística e Informática de la Universidad Nacional del Altiplano / 22 al 31 de Marzo de 2021.
- Seminario Internacional: "CIENCIA DE DATOS APLICADA A LA SOCIEDAD" Universidad Nacional Mayor de San Marcos / 21 y 22 de Diciembre de 2020.
- 7th International Conference on Information Management and Big Data Universidad del Pacífico Virtual / 01, 02 y 03 de Octubre de 2020.
- Conferencia Internacional: "Aplicaciones de la Inteligencia Artificial en la Ciencia de Datos" Universidad Nacional Mayor de San Marcos / 4 de Octubre de 2019.
- Conferencia Latinoamericana sobre uso de R en Investigación y Desarrollo: "LatinR" Santiago de Chile, Chile / 26 y 27 de Septiembre de 2019.
- Taller: "Fast and Scalable Machine Learning with H2O" dictado por Erin LeDell Santiago de Chile, Chile / 25 de Septiembre de 2019.
- Taller: "Package Development" dictado por Hadley Wickham Santiago de Chile, Chile / 25 de Septiembre de 2019.
- Programa: "Aceleración en Emprendimiento e Innovación en Silicon Valley" San Francisco, CA. EEUU (40 horas) / 14 de Octubre de 2018.

IDIOMAS

Español (Nativo)	Inglés (Avanzado)	Portugués (Básico)	Italiano (Básico)

- Inglés Nivel Avanzado / 31 de Julio de 2021.
- Portugués Nivel Básico / 31 de Diciembre de 2021.
- Italiano Nivel Básico / 31 de Enero de 2018.

OTRAS ACTIVIDADES

- Instructor en la "V ESCUELA DE CIENCIA DE DATOS": Minicurso Machine Learning con Python Unidad Cuernavaca del Instituto de Matemáticas de la Universidad Nacional Autónoma de México Octubre de 2021
- Ponente en el Webinar "Minería de datos como herramienta para la toma de decisiones" –
 ESAN (Perú) Octubre 2021.
- Ponente en el DataWeek "Aplicaciones de Machine Learning en el Ciclo de Vida del Cliente" ESAN (Perú) Octubre 2021.
- Ponente en el XXII Congreso Nacional de Estudiantes de Estadística: "Aprendizaje Supervisado en Python" Universidad Nacional San Luis Gonzaga (Perú) Octubre 2021.
- Expositor en la Conferencia: "La importancia de la Ciencia de Datos en la Toma de Decisiones"
- Colegio de Ingenieros del Perú (Perú) 11 de Diciembre 2019.